臺灣桃園地方法院民事簡易判決
111年度桃簡字第518號
原      告  黃詳淵  
被      告  億豪管理顧問股份有限公司

法定代理人  王子徳  
訴訟代理人  理勤孝  
上列當事人間債務人異議之訴事件，本院於中華民國111年6月1
日言詞辯論終結，判決如下：
    主      文
一、確認本院一○七年度司執字第二二五一六號債權憑證所載債
    權請求權，於超過新臺幣16,500元，及自民國102年之範圍
    ，對於原告不存在。
二、本院一一一年度司執字第三三○二七號清償債務強制執行事
    件，於超過新臺幣16,500元之範圍，所為之執行程序應予撤
    銷。
三、原告其餘之訴駁回。
四、訴訟費用由被告負擔百分之七十八，餘由原告負擔。
    事實及理由
壹、程序部分：
一、按簡易訴訟之訴狀送達後，原告不得將原訴變更或追加他訴
    ，但請求之基礎事實同一者，不在此限；又不變更訴訟標的
    ，而補充或更正事實上或法律上之陳述者，非為訴之變更或
    追加，民事訴訟法第436條第2項適用第255條第1項第2款、
    第256條分別定有明文。經查，原告起訴時請求：「㈠本院11
    1年度司執字第19760號清償債務執行事件之強制執行程序應
    予撤銷。㈡確認被告執有之執行名義所載債權，對於原告不
    存在」（見本院卷第3頁），嗣於民國111年5月17日具狀及
    於111年6月1日言詞辯論期日變更訴之聲明為：「㈠本院111
    年度司執字第33027號清償債務執行事件（下稱系爭執行事
    件）之強制執行程序應予撤銷。㈡確認被告執有之本院107年
    度司執字第22516號債權憑證之執行名義(下稱系爭執行名義
    )所載債權請求權，對於原告不存在」（見本院卷第32、36
    頁），就訴之聲明㈠部份，請求基礎事實均與系爭執行名義
    之執行事宜有關，請求事實自屬同一；就訴之聲明㈡部分，
    原告係以時效抗辯為由提起本件訴訟，則其就訴之聲明㈡所
    為之變更，乃係因其主張之內容所為之更正法律上陳述，依
    上揭規定，均應予准許。
二、按確認法律關係之訴，非原告有即受確認判決之法律上利益
    者，不得提起之，為民事訴訟法第247條第1項本文所明定。
    所謂即受確認判決之法律上利益，係指因法律關係之存否不
    明確，致原告在私法上之地位有受侵害之危險，此項危險得
    以對於被告之確認判決除去之而言（最高法院109年台上字
    第1779號民事判決參照）。經查，被告持系爭執行名義對原
    告聲請強制執行，而原告主張系爭執行名義所載債權請求權
    不存在，足認原告法律上之地位有受侵害之虞，且此項危險
    得以藉由對於被告之確認判決加以除去，是原告有即受確認
    判決之法律上利益，應可認定。　　
貳、實體部分：　　
一、原告主張：被告執系爭執行名義，聲請強制執行原告所有桃
    園市○○區○○段000地號土地及其上之門牌號碼桃園市○○區○○
    街00號建物（權利範圍各1/12，下合稱系爭不動產），經本
    院以系爭執行事件受理，並於民國111年4月7日以桃院增九1
    11年度司執字第33027號為查封登記，而系爭執行名義所示
    之金錢債權為積欠被告之電信通話服務費用，惟原告使用遠
    傳電信股份有限公司（下稱遠傳公司）電信門號0000000000
    號（下稱系爭門號）之金額應該沒有這麼高，且系爭門號之
    電信費用應已罹於時效，原告得拒絕給付，爰依強制執行法
    第14條第2項等規定提起本件訴訟等語，並聲明：㈠系爭執行
    事件之強制執行程序應予撤銷。㈡請求確認被告執有之系爭
    執行名義所載債權請求權，對於原告不存在。
二、被告則以：系爭門號之電信費用包含電信費4,721元及專案
    補貼款16,500元，電信費用雖已罹於時效，然違約金16,500
    元部分尚未罹於時效等語，資為抗辯。並聲明：原告之訴駁
    回。
三、本院得心證之理由：
　㈠系爭門號係原告於99年6月11日至遠傳公司申辦並簽訂遠傳第
    三代行動電話服務申請書，迄至102年10月31日止，尚積欠
    電信費4,721元及專案補貼款16,500元，共計21,221元未清
    償，後遠傳公司於102年10月31日將上開債權讓與被告等情
    ，有被告提出之電信服務申請書、服務契約、債權讓與通知
    書、回執等（見本院桃簡字卷第18至22頁）在卷可參，而原
    告僅空言指摘系爭門號之電信費用過高云云（見本院桃簡字
    卷第3頁），迄於言詞辯論終結時，均未提出相關事證供本
    院審酌，則原告上開所辯，顯屬無據，不足憑採。則原告確
    因系爭門號而積欠被告電信費4,721元及專案補貼款16,500
    元之事實，足堪認定。
　㈡原告主張電信費4,721元及利息已罹於時效部分為有理由：
  ⒈按商人、製造人、手工業人所供給之商品及產物之代價之請
    求權，因2年間不行使而消滅，民法第127條第8款定有明文
    。又民法第127條第8款之「商品」，法文上雖無明確定義，
    惟該條所定之請求權，在立法上均有宜速履行或應速履行之
    目的，是所謂「商品」定義之範圍，應自該商品是否屬「日
    常頻繁之交易，且有促從速確定必要性」以為觀察，電信業
    者既以提供電話網路傳遞聲音為業務，則保持該電信網路之
    暢通自屬電信業者營業之「商品」無疑。民法於18年頒布時
    ，並無「服務」之概念，而立法解釋本應順應社會變遷並應
    立法目的而為適度擴張，現今社會無線通信業務蓬勃發展，
    此類債權應有從速促其確定之必要性，應認「電信服務」亦
    為本條所稱之「商品」，而電話費請求權亦有本條短期時效
    之適用（臺灣高等法院暨所屬法院92年法律座談會民事類提
    案第4號研討結果可資參照）。又利息債權為從權利。已屆
    期之利息債權，因具有獨立性，而有5 年請求權時效期間之
    適用。而主權利因時效消滅者，其效力及於從權利，民法第
    146 條定有明文。此從權利應包括已屆期之遲延利息在內。
    是債務人於時效完成時，一經行使抗辯權，主權利既因時效
    而消滅，則從權利之時效，雖未完成，亦隨之消滅（最高法
    院107 年度台上字第2325號民事判決參照）。再債務人於受
    通知時，所得對抗讓與人之事由，皆得以之對抗受讓人，民
    法第299條第1項亦有明定。
  ⒉經查，本件被告主張原告未依約繳納系爭門號之電信費，迄
　　迄至102年10月31日止，尚積欠電信費4,721元未清償，是以
    ，遠傳電信至遲自102年10月31日起已得行使各筆電信費請
    求權，遠傳電信於102年10月31日將前開債權讓與被告，而
    被告遲至於106年間始向本院聲請核發支付命令，顯已逾2年
    時效等情，有本院106年度司促字第26266號支付命令、民事
    支付命令聲請狀、支付命令確定書等（見本院桃簡字卷第28
    至31頁）在卷可稽，並為被告所不爭執（見本院桃簡字卷第
    36頁背面），是依前開說明，原告對債權讓與之受讓人即被
    告主張系爭門號之電信費4,721元請求權及利息均已罹於時
    效，併請求撤銷系爭執行事件關於電信費及利息部分之強制
    執行程序，即屬有據。
　㈢原告主張補償款16,500元已罹於時效部分為無理由：
  ⒈按當事人得約定債務人於債務不履行時，應支付違約金；又
    違約金除當事人另有訂定外，視為因不履行而生損害之賠償
    總額；其約定如債務人不於適當時期或不依適當方法履行債
    務時，即須支付違約金者，債權人除得請求履行債務外，違
    約金視為因不於適當時期或不依適當方法履行債務所生損害
    之賠償總額，民法第250條第1項、第2項分別定有明文。次
    按主權利因時效消滅者，其效力及於從權利，民法第146條
    前段定有明文。惟已發生之違約金並非民法第146條所稱之
    從權利，其請求權與原本請求權各自獨立，消滅時效亦分別
    起算，原本請求權雖已罹於消滅時效，已發生之違約金請求
    權並不因而隨同消滅（最高法院97年度台上字第477號判決
    意旨參照）。又違約金之約定，為賠償給付遲延所生之損害
    ，於債務人給付遲延時，債權人始得請求，既非定期給付之
    債務，與民法第126條所規定之性質不同，其時效為15年（
    最高法院107年度第3次民事庭會議決議可資參照）。
  ⒉查，系爭門號之行動電話服務申請書明確記載：「本專案啓
    用後36個月內不得退租（含一退一租、轉至2G或預付卡、因
    違約或違反法令致遭停機者），亦不得變更為無限飆網775
    以外之月租費率，提前退租或變更為無限飆網775以外之月
    租費率者需繳交專案補貼款9,000元。實際應繳交之專案補
    貼款按本專案合約未到期之季數比例計算，以一季為單位，
    未滿一季者，以一季計算。計算方式：9,000×(合約未到期
    季數/總季數)＝應繳專案補貼款」（見本院桃簡字卷第18頁
    ），可見補償款應係事先約定原告對遠傳電信負契約上債務
    不履行之損害賠償總額，為損害賠償額預定性質之違約金，
    且系爭門號之補償款係於契約終止時即發生，亦難認為係從
    屬於電信費用之從權利，依上開說明，系爭補償款應適用民
    法第125條之消滅時效，則原告以系爭補償款16,500元已罹
    於時效而提出時效抗辯，併請求撤銷系爭執行事件關於系爭
    補償款部分之強制執行程序，洵屬無據，不應准許。
四、又依104年7月1日修正公布民事訴訟法第521條規定，支付命
    令僅有執行力，而無與確定判決相同之既判力。經查，電信
    費4,721元及利息已罹於時效已見前述，而系爭執行名義係
    依本院106年度司促字第26266號支付命令所換發，亦有本院
    106年度司促字第26266號支付命令、確定書及107年度司執
    字第22516號債權憑證等（見本院桃簡字卷第28、31頁）附
    卷可佐，顯見並無與確定判決同一效力，是原告主張上開支
    付命令所換發之本院107年度司執字第22516號債權憑證成立
    前，該債權憑證所載有關電信費4,721元及利息之債權請求
    權已罹於時效而消滅，請求被告就該部分不得執上開債權憑
    證對原告為強制執行，亦屬有據。逾此部分，則屬無由，應
    予駁回。
五、從而，原告依強制執行法第14條第2項等規定，訴請確認本
    院107年度司執字第22516號債權憑證所載債權請求權，於超
    過16,500元之範圍，對於原告不存在；併請求系爭執行事件
    之強制執行程序，於超過16,5000元之範圍，應予撤銷，為
    有理由，均應予准許。逾此範圍之請求，則屬無據，應予駁
    回。
六、本件事證已臻明確，兩造其餘之攻擊防禦方法及所提證據，
    於判決結果不生影響，爰不一一論列，併此敘明。
七、訴訟費用負擔之依據：民事訴訟法第79條。　　
中　　華　　民　　國　　111 　年　　6 　　月　　24　　日
                  桃園簡易庭  法  官  顏嘉漢
以上為正本係照原本作成。
如不服本判決，應於送達後20日內，向本院提出上訴狀並表明上
訴理由，如於本判決宣示後送達前提起上訴者，應於判決送達後
20日內補提上訴理由書（須附繕本）。
如委任律師提起上訴者，應一併繳納上訴審裁判費。   
中　　華　　民　　國　　111 　年　　6 　　月　　24　　日
                              書記官  楊上毅